【裁判字號】    98,交上易,335
【裁判日期】    980722
【裁判案由】    過失傷害
【裁判全文】
臺灣高等法院臺南分院刑事判決       98年度交上易字第335號
上  訴  人  臺灣臺南地方法院檢察署檢察官
被      告  乙○○
                      518室
被      告  甲○○
上列上訴人因被告過失傷害案件，不服臺灣臺南地方法院97年度
交易字第189號中華民國97年2月27日第一審判決（起訴案號：臺
灣臺南地方法院檢察署97年度偵字第8071號），提起上訴，本院
判決如下：
    主  文
上訴駁回。
    事    實
一、乙○○於民國96年11月14日晚間8時25分，騎乘車牌號碼552
    -BLE號重型機車，沿臺南市○○區○○路4段機慢車道由北
    往南方向行駛，行經該路段251號前時，原應注意車前狀況
    ，隨時採取必要之安全措施，竟未注意及此而撞及適時由東
    往西穿越道路之丙○○，丙○○倒地後，適甲○○亦駕駛車
    牌號碼FM-493號營業大貨車於同向沿快車道行駛行經該處，
    因甲○○不知丙○○倒地後右腳伸入快車道上，而自後輾過
    丙○○之右腳，致丙○○受有右足處開放性傷口與左外踝閉
    鎖性骨折之傷害。
二、案經丙○○訴請臺南市警察局第三分局報請臺灣臺南地方法
    院檢察署檢察官偵查起訴。
    理    由
甲、有罪部分：
一、被告乙○○於原審對於上揭事實坦承不諱，核與告訴人丙○○於警詢、偵訊中之陳述情節相符，並有臺南市○○○道路
    交通事故初步分析研判表、道路交通事故現場圖、道路交通
    事故調查表（一）、（二）、現場照片28張、告訴人丙○○
    受傷照片4張（見警卷第13頁、第26-44頁）、臺灣省臺南區
    車輛行車事故鑑定委員會97年8月10日南鑑字第0975902370
    號函附之臺南區970565案鑑定意見書（見原審卷第18-19頁
    ）及臺灣省車輛行車事故覆議鑑定委員會97年9月30日覆議
    字第0976203705號函附之覆議字第971298號覆議意見書（見
    原審卷第33-36頁）各1份可稽；又告訴人丙○○受有如事實
    欄所載之傷害，亦有財團法人奇美醫院96年11月16日診斷證
    明書在卷可考（見警卷第11頁），亦堪認定。
二、按汽車行駛時駕駛人應注意車前狀況，並隨時採取必要之安
    全措施；行人穿越道路，在禁止穿越、劃有分向限制線、設
    有劃分島或護欄之路段或三快車道以上之單行道，不得穿越
    道路；在未設第一款行人穿越設施，亦非禁止穿越之路段穿
    越道路時，應注意左右無來車，始可小心迅速穿越。道路交
    通安全規則第94條第3項、第134條第3、6款分別定有明文。
    經查：
  (一)被告乙○○騎乘機車自應注意上開道路交通安全規則。又本
    件事故發生當時天候晴、夜間有照明、柏油路面乾燥、無缺
    陷，視距良好，有上揭道路交通事故調查報告表（一）1份
    在卷（見警卷第27頁）可參，被告乙○○並無不能注意之情
    事，且被告乙○○於原審供稱：當時其在另1被告甲○○的
    右邊，其開的時候因為有死角的關係，其看到告訴人時，他
    已經走到其前面了，所以閃避不及撞上去等語（見原審卷第
    64頁），佐以被告乙○○於本件交通事故發生時，並無不能
    注意之情事，已如前述，足認被告乙○○確怠於查看車前狀
    況，且未採取必要措施之過失。從而，被告乙○○於本院審
    理時改稱：因告訴人突然出現，致伊來不及反應，伊無過失
    云云，尚無足採信。
  (二)又告訴人丙○○雖於原審審理時指稱：那天伊去喝喜酒，附
    近100公尺沒有行人穿越道，伊看兩邊沒有車子，就直接穿
    越馬路要去對面牽機車，對面是1家賣臭臭鍋店家，門口有
    放1些機車，所以伊有稍微走到機車右線道，但伊當時是靠
    路邊行走等語；惟查，事故地點劃設有分向限制線，以及被
    告乙○○之機車與左斜刮地痕遺於機慢車優先道內等情，亦
    有道路交通事故現場圖可稽（見警卷第8頁），依上所述，
    劃有分向限制線之路段，即使附近100公尺無行人穿越道，
    行人亦不得穿越道路，因此，告訴人丙○○自有夜間違規於
    劃設分向限制線路段穿越車道時，疏未注意看清左右來車之
    疏失，亦可認定。
  (三)本件事故之發生，告訴人丙○○雖應負主要肇事責任，被告
    乙○○應負次要肇事責任，然被告乙○○尚不能因告訴人丙○○亦有過失而解免其刑事責任，臺灣省車輛行車事故覆議
    鑑定委員會97年9月30日覆議字第0976203705號函附之覆議
    字第971298號覆議意見書亦同此結論，故本案事證明確。又
    被告乙○○之過失行為與告訴人丙○○之傷害間復具有相當
    因果關係，是本件事證明確，被告乙○○犯行洵堪認定，應
    依法論科。
三、是核被告乙○○所為，係犯刑法第284條第1項前段之過失傷
    害罪。又被告乙○○於肇事後，在未有偵查犯罪職務之機關
    或公務員發覺其為犯罪人前，即向至現場處理本件道路交通
    事故，尚不知肇事者為何人之臺南市警察局第三分局交通事
    故處理小組警員供承其肇事犯罪，自首並接受裁判等情，有
    臺南市警察局第三分局道路交通事故肇事人自首情形紀錄表
    1紙在卷可稽（見警卷第17頁），爰依刑法第62條前段之規
    定減輕其刑。
四、原審以被告乙○○過失傷害犯罪事證明確，因予論科，並審
    酌被告乙○○之品性、生活狀況、智識程度（現為大學在學
    學生）、及其本件之過失程度、過失情節、告訴人丙○○因
    本件車禍所受之傷害非輕，被告乙○○尚未與告訴人丙○○
    達成和解賠償損害，暨犯罪後坦承犯行之態度等一切情狀，
    量處被告乙○○部分拘役50日，並諭知易科罰金之折算標準
    。本院經核，原判決關於被告乙○○部分，其認事用法並無
    違誤，量刑亦稱妥適，檢察官上訴意旨以原審就被告乙○○
    行經人車擁擠及道路發生臨時障礙處所未減速慢行之事實，
    未予認定云云，而指摘原判決關於被告乙○○部分認事不當
    。但查，此部分之事實起訴書並未記載，嗣檢察官於原審論
    告時雖敘及，惟其指出證明之方法，仍無從說服本院形成被
    告乙○○有此部分犯罪之心證，基於「無罪推定」之原則，
    尚難認檢察官此部分之上訴為有理由，應予駁回。
乙、無罪部分：
一、本件公訴意旨略以：被告甲○○擔任司機，為從事駕駛業務
    之人。乙○○於96年11月14日晚間8時25分，騎乘車牌號碼
    552-BLE號重型機車，沿臺南市○○區○○路4段機慢車道由
    北往南方向行駛，被告甲○○亦駕駛車牌號碼FM-493號營業
    大貨車於同向沿快車道行駛，行經該路段251號前時，被告
    甲○○與乙○○原均應注意車前狀況，隨時採取必要之安全
    措施，竟均未注意及此，乙○○撞及適時由東往西穿越道路
    之丙○○，丙○○倒地後再遭被告甲○○自後駛來輾過，致
    丙○○受有右足處開放性傷口與左外踝閉鎖性骨折之傷害，
    而認被告甲○○涉有刑法第284條第2項前段之業務過失傷害
    罪嫌等語。
二、按犯罪事實應依證據認定之，無證據不得認定其犯罪事實；
    又不能證明被告犯罪者，即應諭知無罪之判決，刑事訴訟法
    第154條第2項、第301條第1項，分別定有明文。
三、本件公訴人認定被告甲○○涉有業務過失傷害罪嫌，係以：
    被告甲○○未注意車前狀況為由，並提出告訴人丙○○之指
    述、呂翁麗美之證述、另一被告乙○○之供述、道路交通事
    故現場圖、道路交通事故調查表（一）、（二）、現場照片
    28張、告訴人丙○○受傷照片4張、臺南市○○○道路交通
    事故初步分析研判表、財團法人奇美醫院96年11月16日診斷
    證明書、臺灣省臺南區車輛行車事故鑑定委員會97年8月10
    日南鑑字第0975902370號函附之臺南區970565案鑑定意見書
    及臺灣省車輛行車事故覆議鑑定委員會97年9月30日覆議字
    第0976203705號函附之覆議字第971298號覆議意見書等，為
    其主要論據。
四、惟訊據被告甲○○對於上揭時地發生車禍肇事，告訴人丙○○受有上揭傷害之事實並不否認，惟堅決否認有何業務過失
    傷害犯行，並辯稱：其是以正常的時速在開車，而且也是在
    快車道裡面，對向車道上辦喜宴的棚架已經架到快車道了，
    而且當時對向車道有一輛車開過來並跨越中線，所以其有減
    速並靠右閃避，其認為那是在安全範圍裡面，而且其也沒有
    越線，共同被告乙○○所騎乘的機車原本應該是在其後面，
    其因為閃避上述對向來車而減速，所以共同被告乙○○的機
    車才變成在其旁邊，其沒有看到丙○○跨越馬路，車禍如何
    發生其完全不知道，其是在快車道裡面輾過丙○○的腳，其
    照規定正常行駛，應無過失等語。
五、經查：
  (一)被告甲○○於原審供稱：被告乙○○機車原本應該是在其後
    面，其因為閃避上述對向來車而減速，所以共同被告乙○○
    的機車才變成在其旁邊，其沒有看到丙○○跨越馬路，車禍
    如何發生其完全不知道等語（見原審卷第68頁）；而共同被
    告乙○○於原審則供稱：當時其在甲○○的右邊，其開的時
    候因為有死角的關係，其看到告訴人時，告訴人已經走到其
    前面了，所以閃避不及撞上去等語（見原審卷第64頁）。
  (二)本院審酌被告甲○○與共同被告乙○○上述供詞，堪認被告
    甲○○所駕駛之營業大貨車與共同被告乙○○所騎乘之重機
    車在乙○○撞倒告訴人丙○○前兩車之前後距離應甚接近，
    因此，乙○○之重機車撞倒告訴人丙○○之際，被告甲○○
    所駕駛之營業大貨車乃係幾乎同時駛至告訴人丙○○倒地之
    處，又自道路交通事故現場圖（見警卷第8頁）上血跡位置
    係在快車道上觀之，足認告訴人丙○○倒地後右腳已伸入快
    車道上，本院審酌被告甲○○駕駛營業大貨車於快車道行駛
    中，實無法發現右側機慢車優先道內併行由乙○○駕駛之重
    機車與行人即告訴人丙○○碰撞，並導致告訴人丙○○倒地
    後右腳部伸入快車道內，致無法採取措施防範。
  (三)又本件肇事責任經原審送請臺灣省車輛行車事故覆議鑑定委
    員會覆議結果，亦認定被告甲○○就本件事故無肇事因素，
    此有該會鑑定意見可稽（見原審卷第34-36頁），與本院上
    開認定結果相符。
六、綜上所述，本件告訴人丙○○受有上述傷害係因共同被告乙○○之過失所造成，而被告甲○○駕駛營業大貨車並無任何
    過失。此外，又查無其他積極證據足資證明被告甲○○涉有
    業務過失傷害之犯行，依照首揭說明，被告甲○○被訴之犯
    罪尚屬不能證明，自應為其無罪判決之諭知。原審基上，因
    而為被告甲○○無罪之判決，本院經核，原判決關於被告甲○○部分之認事並無違誤，檢察官上訴意旨仍執陳詞指摘原
    判決該部分不當，亦無理由，應予駁回。
丙、據上論結，應依刑事訴訟法第368條，判決如主文。
本案經檢察官謝錫和到庭執行職務。
中    華    民    國    98    年    7     月    22    日
                  刑事第二庭    審判長法  官  葉居正
                                      法  官  吳勇輝
                                      法  官  郭千黛
以上正本證明與原本無異。
不得上訴。
                                      書記官  尤乃玉
中    華    民    國    98    年    7     月    23    日
附錄本案判決論罪科刑法條：
中華民國刑法第284條第1項
因過失傷害人者，處6月以下有期徒刑、拘役或5百元以下罰金，
致重傷者，處1年以下有期徒刑、拘役或5百元以下罰金。


司法院資訊處製作；財團法人民間司法改革基金會備份。
